【裁判字號】    90,交易,239
【裁判日期】    900531
【裁判案由】    公共危險
【裁判全文】
臺灣高雄地方法院刑事判決                          九十年度交易字第二三九號
    公  訴  人  臺灣高雄地方法院檢察署檢察官
    被      告  甲○○
右列被告因公共危險案件，經檢察官提起公訴（九十年度偵字第五二０八號），本院
判決如左：
    主  文
甲○○無罪。
    理  由
一、公訴意旨略以：被告甲○○明知酒後駕車易肇事致生危險，且飲酒後吐氣時酒精
    成份達每公升０、二五毫克以上者，不得駕車，到達每公升０、五五毫克以上者
    ，駕車則有危害公共安全之虞，竟仍酒後已達無法安全駕駛之程度，於民國九十
    年三月十日時四十五分許。酒後騎乘車號ＸＤＬ─八０二號重型機車，沿高雄市
    三民區○○路二十三巷由東向西行駛，途經該巷口，與駕駛車號ＹＤ─一二七四
    號自用小客車，自義永路上義永寺出來，由南向北往建興路方向行駛之乙○○互
    撞，致乙○○駕駛之自用小客車右方向燈損壞；嗣經警抵達現場處理時對被告作
    酒精濃度測試時，發現其酒精濃度達０、二八毫克，因認被告涉有刑法第一百八
    十五條之三之服用酒類不能安全駕駛動力交通工具而駕駛罪嫌。
二、按犯罪事實應依證據認定之，無證據不得推定其犯罪事實。又不能證明被告犯罪
    者，應諭知無罪之判決，刑事訴訟法第一百五十四條、第三百零一條第一項分別
    定有明文。次按認定不利被告之事實，須依積極證據，苟積極證據不足為不於被
    告事實之認定時，即應為有利於被告之認定，不必有何有利之證據；事實之認定
    ，應憑證據，如未能發現相當證據，或證據不足以證明，自不能以推測或擬制之
    方法，為裁判基礎。且認定犯罪事實所憑之證據，雖不以直接證據為限，間接證
    據亦包括在內，然而無論直接證據或間接證據，其為訴訟上之證明，須於通常一
    般之人均不致有所懷疑，而得確信其為真實之程度者，始得據為有罪之認定，倘
    其證明尚未達到此一程度，而有合理之懷疑存在而無從使事實審法院得有罪之確
    信時，即應由法院為諭知被告無罪之判決（最高法院三十年上字第八一六號、四
    十年台上字第八六號、七十六年台上字第四九八六號分別著有判例可資參照）。
三、本件公訴人認被告有服用酒類不能安全駕駛動力交通工具而駕駛之犯行，無非係
    以被告自白因飲酒而肇事，並有酒精測試單、測試觀察紀錄表及道路交通事故現
    場草圖各乙紙為其主要論據。惟訊據被告甲○○堅決否認有因服用酒類，致不能
    安全駕駛車輛之犯行，辯稱：當時車速很慢，先前有喝藥酒，但精神狀況很好可
    以安全駕駛，是因為雙方都以為對方要讓自己先過，才會撞在一起，只是輕微撞
    而已等語。經查，（一）被告甲○○於警偵訊中僅就其有酒後駕車之事實供承不
    諱，然並未坦認係因喝酒致肇事等語在卷，堪認被告並未自白犯罪甚明；又被告
    於肇事後經警員測試其吐氣後所含酒精濃度固已達每公升零點二八毫克（ＭＧ／
    Ｌ），有酒精測試單一紙在卷可憑，惟按刑法第一百八十五條之三公共危險罪規
    定之構成要件，除須駕駛人服用毒品、麻醉藥品、酒類或其他相類之物駕駛動力
    交通工具外，尚須符合「不能安全駕駛動力交通工具而駕駛」之要件，此觀該條
    文義自明；而本件被告於肇事時之精神狀態良好，此有證人即與被告發生擦撞之
    乙○○於本院證述：當時我自義永寺出來要往建興路方向行駛，我的車速很慢約
    十幾公里而己，被告當時自巷子裡出來，他的車速也是很慢，因我也是要經過那
    條巷子所以我有減速也開很慢，我們擦撞後，被告車子倒下來，我們均下車查看
    剛好有巡邏警察經過看到，在車禍現場我下車時與被告很靠近時才有聞到他身上
    有些許酒味，看他走路、講話、精神狀況都很正常，看他的樣子應該是可以安全
    駕駛的，當時被告還有載安全帽，當時我也是認為可能是我們二人都認為彼此車
    速都很慢可能會讓彼此先通過，在警局時被告說他有看到我，他原先要等我過去
    他再過去，但後來他以為我要讓他先過去，所以就撞在一起了，我們只是輕微的
    擦撞而己，被告擦撞我機車右手邊的方向燈蓋，燈蓋破了，當時被告車速也是很
    慢十幾二十公里而己。在現場及警局時被告是一直想要向警察及我解釋為何會擦
    撞，在現場被告並沒有一直講話的情形等語，及證人即至現場處理之交通大隊員
    警丙○○證陳：當時是民族派出所的員警先到場處理再通知我們到場，當時被告
    臉稍稍有紅紅的，身上有酒氣但不是很濃，只是比較多話但我們沒有注意到被告
    在講什麼，被告也站得穩，當時被告與告訴人在爭執，因無法和解才報警的。在
    現場制作的談話筆錄是在酒測後制做的，被告有針對我的問題回答，無答非所問
    的現象出現等語屬實，並互核大致相符，堪認被告尚未因飲酒而致其神智受影響
    甚明。（二）再者參酌卷附之道路交通故調查報告表及現場照片三幀內容所示，
    本件雙方汽機車擦撞之位置、雙方車損、被告所受擦傷情形均甚輕微，及當時雙
    方之車速緩慢等節以觀，被告與證人乙○○因誤認對方將禮讓自己以致雙方發生
    擦撞，而非因被告體內酒精濃度致其反應控制力降低而駕駛失控使然，亦不無可
    能，此亦為證人乙○○所是認；況被告吐氣後所含酒精濃度為每公升０、二八毫
    克，乃低於德國、美國及法務部八十八年五月十八日法八八檢字第００一六六九
    號函釋吐氣後所含酒精濃度達每公升０．五五毫克以上已達不能安全駕駛之認定
    標準甚多，則其縱較道路交通安全規則第一百十四條第二款所規定汽車駕駛人飲
    酒後其吐氣所含酒精成分超過每公升０、二五毫克不得駕駛車輛之上限多出０、
    ０三毫克，亦僅屬違反道路交通安全管理則而屬行政罰之範疇，尚難逕以本罪相
    繩，而認被告已達不能安全駕駛之程度至明，是被告所辯，尚非子虛，應可採信
    。至觀察紀錄表上固記載被告有多話之情形，惟除記載被告多話外，再無其他判
    別被告不能安全駕駛之情狀存在；而是時被告之所以多話乃因急於就案發當時之
    過程對事後始到達現場處理之員警解說原由，用以解明雙方之責任，而非因飲酒
    致有多話等情，此並經證人乙○○證述屬實，益證被告案發當時之神智理當非常
    清醒，否則如何能就發生擦撞之原由為解說，是尚難僅以此即遽為被告不利之認
    定。此外，復查無其他積極證據足資證明被告已達「不能安全駕駛」動力交通工
    具之程度，則縱被告服用酒類後駕駛上開機車，其行為亦與刑法第一百八十五條
    之三公共危險罪規定之構成要件尚屬有間，揆諸前揭說明，不能證明被告犯罪，
    依法自應為無罪之諭知。
據上論斷，應依刑事訴訟法第三百零一條第一項，判決如主文。
中      華      民      國      九十     年     五      月    三十一    日
                                   臺灣高雄地方法院刑事第三庭
                                      法    官 柯彩燕
右正本證明與原本無異。
如不服本判決，應於判決送達後十日內，向本院提出上訴狀。
                                書記官    楊真芬
中    華    民    國      九十      年      五      月      三十一      日


司法院資訊處製作；財團法人民間司法改革基金會備份。
